臺灣高等法院高雄分院民事判決　　　　　100年度上字第117號
上　訴　人　楊秋華
訴訟代理人　吳豐賓律師
被上訴人　　周勇吉
訴訟代理人　周彥成
　　　　　　朱韻儒
上列當事人間請求侵權行為損害賠償事件，上訴人對於民國100
年3 月16日臺灣屏東地方法院98年度重訴字第47號第一審判決提
起上訴，本院於100 年12月14日言詞辯論終結，判決如下：
    主  文
原判決關於命上訴人給付超過新台幣捌拾玖萬柒仟肆佰捌拾參元
本息及該部分假執行之宣告，暨訴訟費用（除確定部分外）之裁
判，均廢棄。
上廢棄部分，被上訴人在第一審之訴及其假執行之聲請均駁回。
其餘上訴駁回。
第一、二審（除確定部分外）訴訟費用由上訴人負擔十分之三，
餘由被上訴人負擔。
    事實及理由
一、被上訴人起訴主張：上訴人於民國97年7 月24日上午10時50
    分許，騎乘車牌號碼PAH-637 號機車，沿屏東縣屏東市○○
    路○ 段由北往南行駛，途經同路2 段68號前時，疏未注意保
    持安全距離，自後撞上同向前方由伊所騎乘之車牌號碼PDA-
    889 號機車，致伊人車倒地，受有頭部外傷併腦震盪、頭皮
    及額頭撕裂傷各5 公分、臉部多處擦傷、頸椎第5 ～7 節骨
    折合併脊髓損傷、腦出血及挫傷等傷害，伴有長時間的意識
    喪失及器質性腦徵候群。上訴人因此涉犯過失傷害罪，並經
    法院科處罪刑確定。伊因上開傷害，成為極重度殘障，完全
    喪失勞動能力，無法自理生活，生活起居全賴伊妻看護照顧
    ，身心俱感痛苦，家人亦深受其害。爰依侵權行為規定，請
    求上訴人賠償醫療費3 萬6,375 元、交通費1 萬5,000 元，
    喪失勞動能力之損害81萬9,336 元、看護費508 萬1,785 元
    ，非財產上之損害150 萬元，合計745 萬2,496 元。惟伊未
    配戴安全帽，應減輕上訴人1 成之賠償金額，再扣除已領之
    補償金125 萬元後，伊尚得請求上訴人賠償545 萬7,246 元
    等語。聲明：(一)上訴人應給付被上訴人545 萬7,246 元，及
    自100 年1 月20日民事更正訴之聲明狀繕本送達上訴人翌日
    即100 年1 月22日起至清償日止，按週年利率百分之5 計算
    之利息。(二)願供擔保，請准宣告假執行。
二、上訴人則以：本件係因被上訴人突發腦中風，左側腦內出血
    併右側肢體偏癱，重心不穩，緊急煞車，未預先顯示燈光或
    手勢告知後車，伊閃避不及，始自後撞上被上訴人騎乘之機
    車而發生車禍，伊並無過失。縱認伊有過失，然被上訴人未
    配戴安全帽，觀其傷勢，大多為腦中風引起之併發症，因伊
    碰撞所致傷勢，僅係頭部外傷、頭皮撕裂傷及臉部擦傷等輕
    微外傷，其餘為未戴安全帽造成之頭部傷害，且其脊椎傷勢
    係98年以後始有，難認係因車禍所致，被上訴人應負最大比
    例之過失責任，原審僅免除伊6 成責任，不符比例原則。又
    上訴人前已有腦中風病史，年已61歲，其因突發腦中風而終
    身需人照護，及無法工作，均與伊無關，其請求看護費及喪
    失勞動能力之損害均無理由，縱認伊仍應賠償非財產上之損
    害，被上訴人請求150 萬元，亦屬過高。伊因車禍亦受有左
    側脛腓骨開放性骨折及前額撕裂傷約7 公分之傷害，住院手
    術治療10天，由家人看護1 個月，亦得依侵權行為之規定，
    請求被上訴人賠償醫療費6,094 元、看護費2 萬元及非財產
    上之損害10萬元，共12萬6,094 元，爰為抵銷等語，資為抗
    辯。
三、原審判命上訴人應給付被上訴人166 萬7,951 元本息，駁回
    被上訴人其餘請求。上訴人就敗訴部分不服，提起上訴，於
    本院聲明：(一)原判決不利於上訴人部分廢棄；(二)上廢棄部分
    ，被上訴人在第一審之訴及假執行之聲請均駁回。被上訴人
    則請求上訴駁回（就其敗訴部分，未據聲明不服，已告確定
    ）。
四、兩造不爭執之事項：
  (一)上訴人於前揭時地騎乘車牌號碼PAH- 637號機車，沿屏東縣
    屏東市○○路○ 段由北往南行駛，途經同路2 段68號前時，
    自後追撞前方由被上訴人所騎乘之車牌號碼PDA-889 號機車
    。被上訴人未配戴安全帽，受有頭部外傷併腦震盪、頭皮及
    額頭撕裂傷各5 公分、臉部多處擦傷等傷害，上訴人亦受有
    左側脛腓骨開放性骨折及前額撕裂傷約7 公分之傷害。
  (二)上訴人刑事責任部分，經原審法院交通法庭以98年度交易字
    第44號判處過失傷害罪刑拘役55日，如易科罰金以1,000 元
    折算1 日確定。
  (三)被上訴人為36年8 月26日出生。
  (四)被上訴人因上開傷害支出醫療費36,375元、交通費15,000元
    ，已請領特別補償金125 萬元。
  (五)被上訴人因上開傷害受有醫療費6,094 元、看護費2 萬元及
    非財產損害10萬元。
五、兩造爭執事項：
  (一)上訴人有無過失？被上訴人與有過失比例應為何？
  (二)被上訴人之傷勢與上訴人過失間有無因果關係？
  (三)被上訴人得請求之損害賠償明細及金額各為何？
六、上訴人有無過失？被上訴人與有過失比例應為何？
  (一)按機器腳踏車駕駛人應依規定配戴安全帽；汽車在同一車道
    行駛時，除擬超越前車外，後車與前車之間應保持隨時可以
    煞停之距離；汽車除遇突發狀況必須減速外，不得任意驟然
    減速，前車如須減速暫停，駕駛人應預先顯示燈光或手勢告
    知後車，後車駕駛人應隨時注意前車之行動；汽車行駛時，
    駕駛人應注意車前狀況及兩車併行之間隔，並隨時採取必要
    之安全措施，道路交通安全規則第88條及第94條第1 項、第
    2 項、第3 項定有明文。
  (二)查，事故發生當時天候晴，日間自然光線，路面乾燥、無缺
    陷、無障礙物，視距良好，肇事路段為省道、直路、四縣道
    、限速50公里，有道路交通事故調查報告表可稽（警卷）。
    據上訴人於警詢中供稱：「我騎乘PAH-637 重機車順著屏東
    市○○路○段（北向南）往高雄方向行駛外快車道至肇事地
    時、被上訴人騎乘PDA-889 重機車在我行駛方向車道左前方
    。在我行向更前方路邊有執行違規攔檢警察、攔停前方PDA-
    889 重機車時該重機車緊急停著、我一時反應不（及）撞上
    。．．．發現（危）險時距離約5 公尺。．．．我機車前輪
    左側避震器與對方機車右後車尾擦撞．．．（我當時）速度
    40公里」等語，及被上訴人陳稱：「我是從屏東市頂柳里騎
    機車要回大武里住處。我沿和生路二段（北向南）行駛外快
    車道、上訴人騎乘PAH-637 重機車從那各（個）方向來不清
    楚、我只知道是在我後方過來。．．．（我當時）車速約30
    公里、沒有使用手機、我未戴安全帽。」等語，並參酌上訴
    人重機車前方向燈、左側避震器和左後照鏡損害，被上訴人
    重機車右側車身損壞之受損情形。足見兩造係同方向騎乘機
    車行駛快車道，被上訴人行駛在上訴人之左前方，上訴人係
    於被上訴人機車停著靜止時，因閃避不及，撞擊被上訴人機
    車之右後車尾。又上訴人自陳時速為40公里，發現危險時距
    離約5 公尺，依汽車行駛距離及反應距離一覽表之記載，駕
    駛人之平均危機反應時間，為四分之三秒，換言之，駕駛人
    看到危險狀況、大腦反應發出命令、手眼腳協調踩剎車的歷
    程，平均約需四分之三秒的時間。故反應距離應為每秒行駛
    距離乘以3/4 ，即以時速40公里而言，每秒行駛距離為11.1
    1 公尺，反應距離約為8.3 公尺，煞車距離為12.5公尺，停
    車距離則為16.33 公尺，故行車安全距離至少應大於停車距
    離。上訴人行駛於被上訴人後方，疏未注意車前狀況及保持
    隨時可以煞停之安全間距，及時採取必要之安全措施，始於
    行駛前方之被上訴人緊急煞車（詳如後述）時，閃避不及，
    致被上訴人人車倒地，受有前開傷害，上訴人就車禍之發生
    ，自有違反道路交通安全規則第94條第1 項及第3 項之情事
    而有過失，堪以認定。
  (三)被上訴人發生車禍後，送醫急救，即發現其有自發性出血而
    腦中風之情形，該腦中風並非外傷或車禍所致，並據寶建醫
    院神經外科醫師崔智函復刑事庭，略謂：「（被上訴人）左
    側腦內出血併右側肢體偏癱，依據到院時電腦斷層攝影所見
    ，病患左腦腦內出血位置及態樣，大多為自發性出血，亦即
    所謂腦中風所致，左側腦出血會引至（致）對側肢體（含上
    、下肢）偏癱甚至完全癱瘓。病人亦有外傷、頭皮撕裂傷、
    臉部擦傷等，依經驗．．．多為腦中風迅（瞬）間，病患重
    心不穩，甚或失去意識後再跌倒受傷所至（致）」等語綦詳
    （外放刑事一審影卷第24頁）。嗣經原審囑託高雄長庚紀念
    醫院鑑定亦認：被上訴人腦出血之位置為左側殼核，應非為
    外傷車禍造成，有鑑定書可稽（原審卷第89頁）。衡諸被上
    訴人騎乘機車行進間突然腦出血，則在大腦突發性受損而功
    能障礙，肢體偏癱之狀態下，出於本能或自救反應，應會緊
    急採取煞停之舉動，是上訴人辯稱被上訴人係因腦中風而緊
    急煞停，應與事實相符，堪予採信。被上訴人否認於事故前
    有緊急煞停之舉止，應係避就之詞，不可採信。至上訴人於
    警詢中雖稱：被上訴人機車因遭警方臨檢而緊急停住云云，
    惟兩造發生碰撞之事故地點，當時並無警方執行路檢勤務，
    業據證人曾明順警員證述：「（當時）沒有（執行路檢勤務
    ）。．．．該處就是新光銀行屏東分行的所在地，因為設有
    巡邏箱，我去那邊巡邏簽到，所以剛好在那邊。．．我只聽
    到碰一聲，看到有人倒在那邊，我就叫救護車並通知交通隊
    。．．．我當時在銀行裡面跟銀行的人講話，是背對道路」
    等語明確（原審卷第52至53頁），是上訴人所稱被上訴人係
    因警方攔檢而緊急煞停云云，既與事實不符，自不足採。被
    上訴人騎乘機車未配戴安全帽，並於行車間突發腦中風，而
    於快車道上緊急剎車，其未能預先顯示燈光或以手勢告知後
    車，臨時驟然減速煞停，致行駛後方同車道之上訴人閃避不
    及，導致兩造人車倒地，昏迷送醫。被上訴人就車禍之發生
    ，亦有違反前揭道路交通安全規則第88條及第94條第2 項之
    情事而有過失。本院審酌被上訴人於行車間突發腦中風，身
    體不適而於快車道為緊急煞停，事先未能顯示燈光或為任何
    手勢提醒後方來車，復因未配戴安全帽，致遭同向後方未保
    持適當安全距離之上訴人追撞時，人車倒地，受有前開傷勢
    ，就事故之發生亦有原因力，且應為事故之主因。本院審酌
    兩造就事故發生原因力之強弱及上述過失情節輕重，認渠等
    之過失責任比例，應由上訴人負擔30％，被上訴人負擔70％
    為妥適。上訴人主張應由被上訴人負全部或80 %之過失責任
    ，均無可採。
  (四)至臺灣省高屏澎區車輛行車事故鑑定委員會鑑定意見書雖以
    ：上訴人駕駛重機車未保持安全距離及未注意車前狀況，並
    採取必要之安全措施而追撞被上訴人之重機車，為肇事原因
    ，上訴人駕駛重機車在前直行，無肇事因素（原審卷第66至
    67頁）。惟該鑑定意見分析兩造駕駛行為未及審酌被上訴人
    於車禍發生之前突發腦出血之事證，而上訴人於警詢筆錄中
    關於警察執行路檢攔停上訴人機車等詞，復與事實不符，故
    無從據該鑑定意見認定上訴人就車禍之發生無過失。
七、被上訴人前開傷勢與上訴人過失間有無因果關係？
    被上訴人主張因上訴人之過失駕駛行為，致伊受有頭部外傷
    併腦震盪、頭皮及額頭撕裂傷各5 公分、臉部多處擦傷、頸
    椎第5 ～7 節骨折合併脊髓損傷、腦出血及挫傷等傷害，伴
    有長時間的意識喪失及器質性腦徵候群。上訴人則以：被上
    訴人因車禍所致之傷勢僅頭部外傷、頭皮撕裂傷及臉部擦傷
    等輕微外傷，至被上訴人左側腦內出血併右側肢體偏癱，係
    因其車禍發生之前突發腦中風造成，而其脊椎傷勢遲於98年
    以後始發現，距車禍發生日，已逾半年，該等傷勢均與車禍
    無因果關係等語置辯。經查：
  (一)原審囑託高雄長庚紀念醫院鑑定被上訴人之傷勢是否與車禍
    之發生有關，鑑定結果認：「壹、依國仁醫院病歷記載，病
    人於．．．97年7 月24日進行急診，當時診斷為腦內出血、
    頭部開放性傷口，病人曾有腦中風病史，轉送寶建醫院。貳
    、依寶建醫院病歷記載，病人於97年7 月24日至8 月16日間
    住院治療，其後於整形外科、復健科及神經外科門診治診共
    26次。、依高雄長庚紀念醫院病歷記載，病人於97年12月
    30日至99年7 月14日共門診治療9 次。肆、以病人腦出血之
    位置（左側殼核）判斷，應非為外傷車禍造成，此合併國仁
    醫院之病歷，病人曾有腦中風病史即可佐證病人為中風高危
    險群。而病人之脊椎受創情形，則可能為外傷（即本件車禍
    ）所導致。伍、依一般醫學常理而言，病人之右側肢體僵直
    性萎縮，應為腦出血所導致，但本件脊椎受創之位置及影響
    神經之情形，亦有可能造成病人右上肢無力而萎縮」、「依
    國仁醫院病歷第1 頁即記載『3.old CVD 』．．．即為『腦
    中風』或稱『腦血管意外為急性之腦血管疾病』，此種疾病
    係由許多因素造成，通常為突發性之腦血管阻塞或破裂，導
    致腦部組織缺氧或出血，使病人意識或神經功能喪失」等語
    ，有鑑定書及該醫院99年12月29日（99）長庚院高字第9B35
    29號函在卷可憑（原審卷第88、89及113 頁）。由上足見，
    被上訴人其因車禍受有頸椎第5~7 節骨折合併脊髓損傷之傷
    害，雖未立即於車禍發生後即發現，並載明於診斷證明書中
    ，惟依前開鑑定意見，亦認可能為外傷即本件車禍所導致，
    並可能造成被上訴人右上肢無力而萎縮，是上訴人抗辯該部
    分傷勢與車禍無因果關係云云，並不足採。又被上訴人行車
    間突發腦中風時，即緊急煞停，嗣遭上訴人自後方追撞，發
    生車禍，始人車倒地，此有上訴人之警詢筆錄可稽，據此足
    認被上訴人之頭部外傷併腦震盪、頭皮及額頭撕裂傷各5 公
    分、臉部多處擦傷、頸椎第5 ～7 節骨折合併脊髓損傷及挫
    傷等傷害，均與上訴人之過失駕駛行為間，具有無法排除之
    因果關係。
  (二)上訴人雖稱：被上訴人車禍發生前曾有腦中風病史，然為被
    上訴人所否認，且經本院依上訴人聲請函查被上訴人於車禍
    發生前之健保就醫紀錄，亦查無被上訴人於97年7 月24日即
    車禍發生前曾因頸椎、脊椎或腦中風就醫治療之紀錄，有屏
    基醫療財團法人屏東基督教醫院、林連風診所、林炳元診所
    、屏和診所、李建宏醫院、大同診所、吳柏芳診所、華富中
    醫診所、羅秀雄診所、健丞診所等函文在卷可憑（本院卷第
    69、104 、107 、112 、118 、122 、124 、127 、132 頁
    ），此為上訴人所不爭，且據高雄長庚紀念醫院表示，其鑑
    定意見認定「病人曾有腦中風病史」係依據國仁醫院病歷第
    一頁記載「3 OLD CVA （腦中風）」而來（原審卷第113 頁
    ），而被上訴人於發生事故後，係由救護車先送至國仁醫院
    急診，經診斷為頭部受傷併臉部撕裂傷、頭皮撕裂傷，頭部
    電腦斷層顯示為顱內出血，經緊急醫療處置後，原建議家屬
    轉到醫學中心接受進一步檢查治療，家屬自行決定轉往寶建
    醫院等情，並有國仁醫院99年12月1 日國仁醫字第0990425
    號函可憑（原審卷第102 頁），嗣經寶建醫院神經外科醫師
    崔智依據被上訴人到院時電腦斷層攝影所見，判定其左腦腦
    內出血位置及態樣，大多為自發性出血，亦即所謂腦中風所
    致，並如前述。是依被上訴人發生事故後就醫之歷程觀之，
    足見，被上訴人係因車禍發生後送醫，始被診斷有腦中風之
    病症。被上訴人主張車禍發生前並無腦中風病史，堪信真實
    。上訴人該部分抗辯，既未能舉證以實其說，復核與被上訴
    人之就醫紀錄暨病歷資料不符，自不足採。
八、被上訴人得請求之損害賠償明細及金額各為何？
  (一)按「汽車、機車或其他非依軌道行駛之動力車輛，在使用中
    加損害於他人者，駕駛人應賠償因此所生之損害。但於防止
    損害之發生，已盡相當之注意者，不在此限」、「不法侵害
    他人之身體或健康者，對於被害人因此喪失或減少勞動能力
    ，或增加生活上之需要時，應負損害賠償責任」、「不法侵
    害他人之身體、健康‧‧‧‧者，被害人雖非財產上之損害
    ，亦得請求賠償相當之金額」，此為民法第191 條之2 、第
    193 條第1 項及第195 條第1 項前段所明定。上訴人騎乘機
    車，同向行駛在被上訴人機車後方，因閃避不及而自後追撞
    被上訴人右後車尾，致被上訴人受傷，上訴人不能證明其於
    防止損害之發生已盡相當之注意，故被上訴人依前揭規定，
    請求上訴人賠償其所受之財產及非財產上損害，於法有據。
  (二)被上訴人主張因上訴人騎機車過失碰撞之不法侵害，致受有
    頭部外傷併腦震盪、頭皮及額頭撕裂傷各5 公分、臉部多處
    擦傷、頸椎第5~7 節骨折合併脊髓損傷等傷害，請求上訴人
    賠償醫療費3 萬6,375 元、交通費1 萬5,000 元、喪失勞動
    能力之損害81萬9,336 元、看護費508 萬1,785 元及非財產
    上損害150 萬元，合計745 萬2,496 元。上訴人則以其亦因
    被上訴人之不法侵害，受有左側脛腓骨開放性骨折及前額撕
    裂傷約7 公分之傷害，請求被上訴人賠償醫療費6,094 元、
    看護費2 萬元及非財產上損害10萬元，合計12萬6,094 元，
    據為抵銷抗辯。茲分別審核如下：
  1.醫療費及交通費：
    被上訴人請求醫療費3 萬6,375 元（不含健保給付部分），
    及往返醫院之交通費1 萬5,000 元，為上訴人所不爭執，並
    為必要費用，應予准許。
  2.喪失勞動能力之損害：上訴人主張因車禍，成為極重度殘障
    ，完全喪失勞動能力而無法再從事任何工作，其係36年8 月
    26日出生，車禍發生時尚未滿61歲，算至65歲強制退休為止
    ，尚可工作4 年，按其每月投保薪資18,300元計算，並依霍
    夫曼計算法扣除中間利息後，得一次請求賠償4 年喪失勞動
    能力之損害819,336 元（計算式：18300 ×12×3.731037＝
    819336，元以下四捨五入），上訴人對於該金額不爭執，僅
    辯以：被上訴人之傷勢與伊過失有因果關係者，僅頭部外傷
    、頭皮撕裂傷及臉部擦傷等輕微外傷，該傷勢不至於減少勞
    動能力，且被上訴人車禍發生前即曾中風，年已61歲，應由
    其舉證尚有工作能力云云。經查：
  (1)按被害人因身體或健康受侵害，而減少勞動能力者，其減少
    及殘存勞動能力之價值，不能以現有之收入為準，應以其能
    力在通常情形下可能取得之收入為標準。其金額應就被害人
    受侵害前之身體健康狀態、教育程度、專門技能、社會經驗
    等方面酌定之，不能以一時一地之工作收入為準（最高法院
    63年台上字第1394號判例、82年台上字第1537號判決參照）
    。
  (2)被上訴人為36年出生，事故時61歲，車禍發生前從事泥水工
    ，及抓蝦工作，日薪約八百元，有警詢筆錄及證人陳慶福證
    詞可證（本院卷第78頁），據此足認被上訴人於車禍發生前
    確實有勞動能力，並受領工作報酬之事實。又被上訴人雖於
    車禍發生前突發腦中風，惟其係遭被上訴人自後追撞，始人
    車倒地，其頭部腦震盪及頸椎第5~7 節骨折合併脊髓損傷等
    傷害與車禍之發生具有因果關係，且脊椎受創之位置及影響
    神經之情形，亦有可能造成被上訴人右上肢無力而萎縮，並
    經高雄長庚紀念醫院鑑定屬實，故被上訴人主張其因車禍受
    傷而喪失勞動能力，洵非無據。上訴人對被上訴人請求之勞
    動能力喪失之損害金額應為81萬9,336 元復不爭執，故被上
    訴人請求上訴人應賠償喪失勞動能力之損害81萬9,336 元，
    應予准許。
  3.看護費用部分：被上訴人主張因車禍受傷，成為極重度殘障
    ，無法自理生活，生活起居全賴伊妻林清秀看護照顧，以其
    出生於36年8 月26日而言，依97年台灣地區簡易生命表，尚
    有餘命20.32 年，按每月3 萬元計算，並依霍夫曼計算法扣
    除中間利息後，得一次向上訴人請求賠償20年之看護費用50
    8 萬1,785 元（30000 ×12×14.116070 ＝0000000 ，元以
    下四捨五入），業據其提出診斷證明書、身心障礙手冊、照
    片及97年台灣地區簡易生命表為證，並經本院函查高雄長庚
    紀念醫院屬實，有高雄長庚醫院一般神經臨床失智評分表可
    佐（本院卷第90頁背面）。又上訴人於原審99年8 月27日言
    詞辯論時並對被上訴人請求按月以3 萬元計算看護費時，亦
    表示「沒有意見」而不爭執（原審卷第86頁背面），其嗣反
    悔改稱應以每月22,000元計算，自無可採。參以坊間全日看
    護行情約為2,000 元，故被上訴人以每月3 萬元為計算基準
    請求看護費508 萬1,785 元，應予准許。至上訴人雖援引最
    高法院86年度台上字第784 號判決意旨，抗辯被上訴人得請
    求賠償之看護費期間應以5 年為合理云云，然為被上訴人所
    否認。惟查前揭判決係針對植物人之餘命較常人平均餘命為
    短所為之論述，然被上訴人雖為重度失智（CDR3），但尚非
    植物人，自無依適用該判決所引台灣省醫師公會及中華民國
    神經學學會函示之意見，遽謂被上訴人之餘命較常人之平均
    餘命為短之餘地，故上訴人辯稱被上訴人僅得請求賠償5 年
    期間之看護費，亦無可採。
  4.非財產損害部分：
    按精神慰藉金係對被害人精神上所受傷痛為苦所為之賠償，
    其核給之標準，應斟酌雙方身分資力與加害程度及其他各種
    情形而核定相當之數額（最高法院51年台上字第223 號判例
    參照）。被上訴人因上訴人過失駕駛行為，受有頭部外傷併
    腦震盪、頭皮及額頭撕裂傷各5 公分、臉部多處擦傷、頸椎
    第5~7 節骨折合併脊髓損傷等傷害，成為重度殘障，喪失勞
    動能力，無法自理生活，身心俱受有相當之痛苦，不言而諭
    。查，兩造均為小學畢業，被上訴人原從事泥水工，名下有
    共有土地1 筆；上訴人原與其妻共同從事車床加工工作，收
    入不固定，平均每月收入約2 萬餘元，惟自86年間起即因罹
    患心臟病而未再工作，名下有房屋1 棟及土地7 筆（其中6
    筆為共有土地），價值非高等情，為兩造所不爭執，並有稅
    務電子閘門財產所得調件明細表在卷可憑。本院審酌被上訴
    人所受傷勢、兩造身分、地位、經濟能力，被上訴人自發性
    腦中風亦為造成被上訴人目前身體殘障狀態之原因等一切情
    狀，認被上訴人得請求上訴人賠償之非財產損害應以150 萬
    元為適當，上訴人抗辯金額過高，並不足採。
  5.綜上，被上訴人得請求上訴人賠償醫藥費3 萬6,375 元、交
    通費1 萬5,000 元、喪失勞動能力之損害81萬9,336 元、看
    護費508 萬1,785 元及非財產損害150 萬元，共計745 萬2,
    496 元（計算式：36375+15000+819336+0000000+0000000=
    0000000）
  (三)按損害之發生或擴大，被害人與有過失者，法院得減輕賠償
    金額，或免除之，民法第217 條第1 項定有明文。此項規定
    之目的，在謀求加害人與被害人間之公平，故在裁判上法院
    得以職權減輕或免除之（最高法院85年台上字第1756號判例
    參照）。經查，本件車禍之發生，係因被上訴人於行車間突
    發腦中風，緊急煞停，未能預示燈號或手勢警告後方來車，
    且未配戴安全帽，違反道路交通安全規則第88條及第94條第
    2 項之規定，與有過失，其過失比例占70% ，已如前述，爰
    據為減輕上訴人70% 之賠償金額。依此計算，被上訴人所得
    請求上訴人賠償之金額應為223 萬5,749 元【計算式：0000
    000×0.3 ＝0000000 ，元以下四捨五入）】。
  (四)又特別補償基金依強制汽車責任保險法第40條規定所為之補
    償，視為損害賠償義務人損害賠償金額之一部分，損害賠償
    義務人受賠償請求時，得扣除之，同法第42條第1 項定有明
    文。被上訴人於事故發生後，已領取特別補償基金所為之12
    5 萬元補償，為其所自陳，並同意扣除，依此計算，被上訴
    人得請求上訴人賠償之金額為98萬5,749 元（計算式：0000
    000 00000000 ＝985749）。
  (五)末按二人互負債務，而其給付種類相同，並均屆清償期者，
    各得以其債務，與他方之債務，互為抵銷，民法第334 條第
    1 項前段定有明文。被上訴人得請求上訴人賠償98萬5,749
    元，其復對上訴人因車禍受傷支出醫療費6,094 元、看護費
    2 萬元及非財產損害10萬元不爭執，經適用前揭兩造之過失
    比例，即減輕被上訴人之30% 賠償責任，上訴人得請求被上
    訴人賠償之金額應為8 萬8,266 元（計算式：126094×0.7=
    88266 ）。故上訴人得據為抵銷之債權應為8 萬8,266 元，
    兩相抵銷後，被上訴人尚得請求上訴人賠償之金額為89萬7,
    483 元（計算式：000000000000 ＝897483）。
九、綜上所述，被上訴人依侵權行為之法律關係，請求上訴人給
    付，其請求金額在89萬7,483 元，及自100 年1 月20日民事
    更正訴之聲明狀繕本送達被告翌日即100 年1 月22日起至清
    償日止，按週年利率百分之5 計算之利息之範圍內，為有理
    由，應予准許。逾此所為請求，非有理由，應予駁回。原審
    就超過上開應准許部分，為上訴人敗訴之判決，並為假執行
    之宣告，尚有未洽。上訴意旨就此部分指摘原判決不當，求
    予廢棄，為有理由，應由本院予以廢棄，並改判如主文第2
    項所示。至上開應准許部分，原審判命上訴人給付，並為准
    免假執行之宣告，核無違誤。上訴意旨就此部分，指摘原判
    決不當，求予廢棄，為無理由，應予駁回。兩造其餘攻防暨
    證據資料，經審酌後認對本判決結果不生影響，爰不逐一贅
    述，附此敘明。
據上論結：本件上訴為一部有理由，一部無理由，依民事訴訟法
第450 條、第449 條第1 項、第79條但書，判決如主文。
中    華    民    國   100    年    12    月    28    日
                            民事第二庭
                                審判長法官  許明進
                                法      官  黃國川
                                法      官  蘇姿月
以上正本證明與原本無異。
本件不得上訴。
中    華    民    國   100    年    12    月    28    日
                                書  記  官  鄭翠芬